臺灣彰化地方法院民事判決　95年度訴字第815號
原　　　告　乙○○
被　　　告　有限責任彰化第五信用合作社
法定代理人　甲○○
訴訟代理人　丙○○
上列當事人間請求確認債權不存在等事件，本院於民國95年2月2
日言詞辯論終結，茲判決如下：
    主  文
原告之訴駁回。
訴訟費用新台幣壹萬伍仟柒佰伍拾元由原告負擔。
    事  實  及  理  由
一、原告起訴主張：
1、被告於本院87年度執丙字第3869號債權人（即被告）與債務
   人白志民（原告認係第三人，非債務人〉拍賣抵押物強制執
   行事件，所主張執行分配之債權新台幣250萬元及170萬元，
   均係造假的債權，原告並未向被告為該等借（貸）款。
2、被告所主張執行分配之上開250萬元借款債權，與本院89年度
   執字第4839號清償債務強制執行事件，被告所執之發票日86
   年2月11日，面額250萬元本票為同一借款債權，均係不存在
   的假債權。
3、依原告在被告華山分社（儲蓄部）活儲00-000000號帳戶存摺
   以觀，自76.12.08開戶迄87.03.10之對帳單編制放款、還款
   流程如後：
   76年12月31日放款40萬元，77年07月23日放款30萬元，78年
   07月04日還款13萬元，同日尚欠57萬元；80年04月22日放款
   57萬元（借新還舊沖帳），80年04月22日放款143萬元，80年
   04月22日還款87萬元，同日尚欠113萬元；80年07月02日還款
   25萬元，同日尚欠88萬元；81年02月29日還款200萬3,889元
   ，同日結欠112萬元3,889元；85年11月04日還款100萬元。
   由上以觀，並無被告所主張81年02月29日放款250萬元、81年
   03月04日放款50萬元、81年04月30日放款50萬元入帳之事實
   ，故無此借款（借貸）之事實。
4、原告在被告合作社中興分社乙○○00-00000帳戶及東芳分社
   乙○○00-000000帳戶，係被告合作社行員林文清所盜用，原
   告乙○○儲蓄部活儲00-000000號帳戶開戶印鑑，亦遭其竄改
   。系爭款項皆流入該行員之帳戶，原告從未填寫系爭債權之
   取款憑條，被告又何來債權之主張。
5、依中央銀行『印鑑核對』名詞解釋，原告乙○○華山分社（
   儲蓄部）活儲00-000000號帳戶，81年2月29日還款200萬
   3,889元之取款憑條上之印鑑，與80年4月22日還款87萬元及
   轉帳113萬元取款憑條上大四方印鑑章全然不同，被告應舉證
   原告於何時申請變更印鑑章之文件。事實被告湮滅該取款憑
   條原件，造假以配合湮滅乙○○原始76年12月8日於華山分社
   （儲蓄部）活儲00-000000號帳戶（人工帳戶955號）貸款開
   戶之事實。
6、被告所主張之債權依據為81年2月9日250萬元、81年3月4日50
   萬元、81年4月30日50萬元共三筆支出傳票為憑，然而原告華
   山分社（儲蓄部）活儲00-000000號存摺內無該三筆款項登載
   之事實，揭穿被告歷經八審為憑，所偽造擔保放款帳「帳號
   10」內81年2月29日250萬，摘要欄登載放款帳號為#217，對
   造該日支出傳票放款帳號欄為217更改為10，轉帳收入傳票放
   款帳號欄為217未更改。又80年4月30日50萬元摘要欄登載放
   款帳號為#424，而事實以訴外人陳玉霜被告華山分社（儲蓄
   部）活儲00-0000000號存摺內81年4月30日兩筆放款150萬元
   及50 萬元，依據當日聯社往來入帳單（借）00-0000000追究
   查核真相以維司法尊嚴。對照該日支出傳票放款帳號欄及當
   日聯社往來入帳單放款帳號欄為10，應更改為424，戶名乙○
   ○應更改為陳玉霜，被告所為是上會上法、理、情所不容。
7、被告偽造擔保放款帳上81年6月10日150萬元#568放款帳及81
   年6月26日50萬元#626放款帳及81年9月10日75萬元#763放款
   帳轉帳至被告東芳分社，此與本院86年度訴字717號300萬元
   無擔保本票敗訴之假債權全然相同，自有當庭逐筆查核之必
   要，以揭發被告弊案。
8、請調取本院86年度訴字第717案被告三百萬元無擔保本票敗訴
   ，一債二討為由之假債權轉帳七筆取款憑條轉帳原件。即：
   何人何帳戶轉入乙○○東芳分社00-000000帳戶：
   81年6月10日 轉帳轉入 150萬元取款憑條及入帳單
   81年6月26日 轉帳轉入  50萬元取款憑條及入帳單
   81年9月10日 轉帳轉入  75萬元取款憑條及入帳單
   何人何帳戶轉入乙○○中興分社00-00000帳戶：
   81年2月29日 轉帳轉入 250萬元取款憑條及入帳單
   81年3月04日  轉帳轉入  50萬元取款憑條及入帳單
   81年4月30日 轉帳轉入 150萬元取款憑條及入帳單
   81年4月30日 轉帳轉入50萬元取款憑條及入帳單
9、本院86年度訴字第717案，被告86年9月17日準備書狀所載事
   實理由第五點載明81年6月1日第一次撥款100萬元，撥入乙○
   ○東芳分社00-000000帳戶內（見96年1月5日狀附件P.8），
   此帳戶為無擔保信用放款，於81年6月1日放款100萬、81年7
   月17日放款75萬、81年8月15日放款82萬‥‥等，皆為被告行
   員林文清假原告之名，偽填信用貸款專用活期存款取款憑條
   ，轉帳轉入其開設之尚譽實業，被告東芳分社00-0000000帳
   戶內，再假造債權致有本案之訴訟。
10、系爭250萬元本票之債權，被告夾另案500萬冒貸之無擔保信
    用貸款，栽贓為81年9月10日洗錢至被告行員林文清儲蓄部
    00- 0000000甲存帳戶內，而事實該500萬冒貸之無擔保信用
    貸款發生日期為82年5月8日，時間相隔半年多，被告極盡造
    假之能事，拍賣分配又造7,576,828元之假債權，實是法、
    理、情所難容。
11、本院86訴字第717案，被告訴代行員丙○○86年9月17日準備
    書狀所載事實理由第五點，81年6月1日附件Ｐ.5  第一次撥
    款100萬元Δ信之標記取款憑條帳號登載00-000000，為信貸
    專用，附件Ｐ.6 300萬本票貸放種類：無擔保放款，及附件
    Ｐ.2  三筆Ο儲之標記取款憑條為活儲帳戶擔保貸款專用，
    附件Ｐ.3-5  查核對照取款憑條皆相同，亦註記案件頁數，
    且附件Ｐ2-6取款憑條、傳票、本票字跡街為被告行員林文
    清假原告之名偽填，被告偽造債權事實明確。
12、綜上，係被告故意侵害第三人白志民及原告之權益，原告與
   被告間並無借款債權存在。爰聲明求為判決：
（1）、確認被告於本院87年執丙字第3869號拍賣抵押物強制執
       行事件，所主張執行分配之與系爭發票日86年2月11日，
       金額250萬元票據為同一債款之借款債權不存在。
（2）、本院87年度執丙字第3869號拍賣抵押物強制執行程序應
       予撤銷。
（3）、被告就此拍賣案原價金額償還第三人白志民。
（4）、訴訟費用由被告負擔。
二、被告則以：
1、查本件第三人白志民係系爭抵押物原抵押債務人即原告乙○
   ○之妻舅，於民國86年中，因姐夫即原告對被告負債累累，
   欲脫產而將系爭抵押物移轉登記予第三人白志民，因此前手
   乙○○所簽發而交付被告持有之有關尚欠債務即系爭250萬元
   之本票，均由第三人白志民承擔。原告與被告關於本件申請
   貸款時，便寫立貸款約定書，開宗明義第一條便約定：「立
   約人對貴社所負之票據，借據上債務，及其他一切債務，在
   提供擔保品時當然擔保其屬之債務，不論擔保品提供順序之
   先後，貴社得為立約人現在及將來一切債務之擔保共通流用
   之，如該擔保品係供他人債務人作為擔保者，對該債務人現
   在及將來債務亦得共通流用之」此有約定書可稽，從而原告
   乙○○所簽之本票債務，均共同流用之。
2、本院87年度執丙字第3869號拍賣抵押物強制執行事件，執行
   過程中，債務人白志民曾以本件抵押債權不存在為由，而提
   起債務人異議之訴，求為確認該拍賣之抵押物所設定之抵押
   權不存在，並請求塗銷該抵押權登記，及撤銷強制執行程序
   。歷經本院87年度訴字第989號、台灣高等法院台中分院93年
   更（一）字第55號民事判決、最高法院94年度台上字2194號
   民事裁定，判決債務人白志民敗訴確定在案。是以，被告彰
   化五信抵押債權確實存在，已判決定讞。
3、本院89年度執乙字第4839號清償票款強制執行事件，執行過
   程中，債務人乙○○提起債務人異議之訴，主張系爭250萬元
   之本票債權不存在，並認該強制執行事件不適於強制執行等
   ，嗣經本院90年度訴字第75號、台灣高等法院台中分院92年
   度上字第101號民事判決、最高法院93年度台上字第819號民
   事裁定，判決裁定駁回其訴確定。可見歷審亦已確定被告彰
   化五信對債務人即被告乙○○之本票債權確實存在。
4、本件與上開兩件，同一案情、同一債權，既歷經八審、十幾
   位法官詳細審理，查證均判決債務人即被告乙○○敗訴在案
   ，確定被告彰化五信對債務人即被告乙○○之本票及抵押債
   權確實存在。而本件原告乙○○提出之起訴狀及準備暨聲請
   調查證據狀等之主張，被告自87年起，都已在同一事實同一
   債權之歷審審理中均有答辯過，原告所提出聲請要再調查之
   證據並不是新事證。
5、原告前於本院87年訴字第989號案中，88年7月14日提出之準
   備書（三）狀及附件一、二資金流程，可知原告乙○○均很
   明瞭貸款情形及資金之流向並證明原告乙○○曾於76年間在
   被告儲蓄部開立活儲955號帳戶，電腦帳戶：00-00000-00號
   無誤，更可從原告提出之證據彰化五信儲蓄部00000-00號、
   中興分社00000-00號，戶名均為乙○○之兩本活期儲蓄存款
   存摺及原告曾當庭呈存摺正本查驗之事實可證，此兩本存摺
   一直都在原告乙○○本人手中，足見原告乙○○確實知悉整
   個貸放情形及其資金之運用流向。
6、關於原告所稱之本院另案86年訴字第717號乙○○50萬元貸款
   乙案，完全與本件案情無關，該案唯因乙○○使用多個印章
   ，致一時無法舉證困難而已，該案與本件在案情上，訴訟標
   的之法律關係上，完全不同，自不能牽扯在一起。況且，該
   案係指訴外人林廷聰、陳進利與乙○○共同簽發本票乙紙，
   向被告彰化五信借款300萬元，約定83年8月17日清償，部分
   款項250萬元，除已清償外，其中尚有50萬元未予清償等情，
   因「乙○○」之印章及簽名筆跡，無法證明其真正而已，實
   在與本案完全無關。且該案為無擔保放款，本件系爭本票新
   台幣250萬元，為擔保放款，借款人乙○○，共同發票人白勝
   芬，貸款額度350萬元，其中250萬元未清償，可證兩件借款
   完全是不一樣的債權債務關係。
8、關於擔保放款帳卡「帳號10」內摘要欄登載註記#210、#217
   、#424、#568、#626、#963等號碼，是被告為統計該分社當
   年度貸款筆數及做為整理保管登載借據及本票之順序，以利
   保管人收執或抽取而在帳卡、借據及本票上註記之編號。
9、關於原告於被告各分社開立之帳戶，亦均經前二案調查認定
   為其所開立及其使用無訛。
10、關於原告所提儲蓄部轉帳7筆交易事實，原告顯有誤解轉帳
    之名詞，放款之錢原本是被告合作社的，原告既提出本票借
    款，被告合作社即依借款人之指示撥入其指定在被告各分社
    所開立之本人帳戶，撥款以轉帳處理，故無原告所說儲蓄部
    活儲00-000000號帳戶所填寫取款憑條，自無不合等語，資
    為抗辯。
11、並答辯聲明：原告之訴駁回，訴訟費用由原告負擔。
三、關於請求確認被告就本院87年度執丙字第3869號拍賣抵押物
    強制執行事件，所主張執行分配之250萬元借款債權不存在
    部分：
1、按訴訟標的之法律關係，於確定之終局判決中經裁判者，當
   事人之一造以該確定判決之結果為基礎，於新訴訟用作攻擊
   防禦方法時，他造應受其既判力之拘束，不得以該確定判決
   言詞辯論終結前，所提出或得提出而未提出之其他攻擊防禦
   方法為與該確定判決意旨相反之主張，此就民事訴訟法第三
   百九十九條第一項（修正前）規定之趣旨觀之甚明。又，關
   於消極確認之訴，經確定判決，認法律關係成立予以駁回時
   ，就該法律關係之成立即有既判力，上訴人前對系爭債權提
   起確認不存在之訴，既受敗訴之判決且告確定，則被上訴人
   於後案主張債權存在，請求如數履行，上訴人即應受前案既
   判力之羈束，不容更為債權不存在之主張。最高法院著有42
   年台上字第1306號、50年台上字第232號判例可資參照。
2、查被告於本院87年度執丙字第3869號拍賣抵押物強制執行事
   件所執行之借款債權250萬元，乃與本院89年度執乙字第4839
   號清償債務強制執行事件之本票債權250萬元為同一債權，為
   原告所主張並為被告所不爭。而本院89年度執乙字第4839號
   清償債務強制執行事件，於執行過程中，原告曾以系爭250萬
   元本票債權不存在為由，提起債務人異議之訴，並訴請確認
   該本票債權不存在。其起訴主張事實理由略以：被告執有以
   原告為發票人，發票日86年2 月11日，到期日86年8月11日，
   票面金額新台幣250萬元本票一張，並就本票所載款金額請本
   院以86年票字第334號裁定准許強制執行，民國89年間，被告
   以該裁定為執行名義，向本院民事執行處聲請對原告之財產
   實施強制執行，經本院民事執行處以89年度執字第4839號執
   行，惟原告從未向被告借貸任何款項，被告所指上述本票所
   載250萬元債權並不存在，該款項係被告合作社中興分社襄理
   林文清冒用原告之名義所貸，於原始放款日即冒用原告名義
   在該分社開設帳戶，以洗錢方式將款項流入林文清之帳戶內
   ，而後續之展期、貸款申請書暨開戶印鑑卡上「乙○○」三
   字，均非原告本人之字跡，其上所載之原告住址資料全部錯
   誤，全係被人偽造，被告提出之活期儲蓄存款955號、00
   000000號、00000000號等三個帳戶印鑑卡上之印鑑均非原告
   所有，被告未曾將系爭本票所載之250萬元款項交與原告，其
   對原告自無票款債權存在，爰求為確認被告就其所持有原告
   於86年2月11日所簽發，到期日86年8月11日，票面金額250萬
   元之本票債權不存在之判決。而該事件，歷經本院90年度訴
   字第75號、臺灣高等法院臺中分院92年度上字第101號、最高
   法院93年度台上字第819號三審裁判，認原告確有負欠被告
   該250萬元貸款（借款），而簽發該本票，因認該250萬元之
   本票債權存在，而為原告乙○○敗訴之判決確定，有上開判
   決、裁定在卷可稽。今被告既於本件訴訟中，引用該確定判
   決之結果作為防禦方法，且原告上開所提訴訟又屬消極確認
   之訴，既經確定判決認該本票之基礎原因實質上借款（貸款
   ）法律關係成立而予駁回，就該法律關係之成立即有既判力
   ，依上開判例說明，原告應受該既判力之拘束，不得以該確
   定判決言詞辯論終結前，所提出或得提出而未提出之其他攻
   擊防禦方法為與該確定判決意旨相反之主張。
3、茲原告於本件訴訟所為之上開各點（即第一項各點）主張，
   既均係在本院90年度訴字第75號、臺灣高等法院臺中分院92
   年度上字第101號債務人異議之訴等事件確定判決言詞辯論前
   所已提出、或得提出而未提出之攻擊防禦方法，而為與該確
   定判決意旨相反之主張，自非法所許，其本部分之訴即非正
   當，應駁回。
四、關於請求本院87年度執丙字第3869號拍賣抵押程序應予撤銷
    部分：
1、 按提起債務人異議之訴，請求撤銷強制執行程序者，需於各
    該強制執行程序終結前為之，此觀強制執行法第14條規定甚
    明。
2、查本院87年度執丙字第3869號強制執行事件，其查封拍賣之
   不動產已於95年7月20日拍定，有該卷拍賣筆錄可稽，是該拍
   賣之強制執行程序已於95年7月20日而終結，該拍賣之強制執
   行程序已無從撤銷。經本院行使闡明權，詢問原告是否更正
   聲明，原告表示毋庸更正。從而，原告此部分請求撤銷強執
   程序，亦非正當，應予駁回。
五、關於請求被告就此拍賣按原價金償還第三人白志民部分：
1、原告憑何法律關係得為此部分請求，並未據說明。
2、第三人白志民前於本件強制執行事件，曾以債務人之身分，
   提起債務人異議之訴，主張被告對原告乙○○無系爭借款債
   權，而請求確認抵押權不存在及撤銷該案強制執行程序，然
   經訴訟結果受敗訴之判決確定，此有本院87年度訴字第989號
   ，臺灣高等法院臺中分院上更（一）字第55號、最高法院94
   年度台上字第2194號裁判可稽，自更無理由將拍賣價金給付
   第三人白志民。
3、 原告此部分請求，亦顯非正當，應予駁回。
據上論結，本件原告之訴為無理由。依民事訴訟法第78條，判決
如主文。
中　　華　　民　　國　　96　　年　　2 　　月　　15　　日
                  民事第一庭 法　官　陳滿賢
以上正本係照原本作成。
如對判決上訴，應於判決送達後20日內向本院提出上訴狀。
中　　華　　民　　國　　96　　年　　2 　　月　　15　　日
                      　　　 書記官　陳雪芬
